【裁判字號】    91,易,2353
【裁判日期】    920711
【裁判案由】    竊盜
【裁判全文】
臺灣板橋地方法院刑事判決                        九十一年度易字第二三五三號
    公  訴  人  臺灣板橋地方法院檢察署檢察官
    被      告  甲○○
右列被告因竊盜案件，經檢察官提起公訴（九十一年度偵字第一一五五八號），本院
判決如左：
    主  文
甲○○無罪。令入相當處所，施以監護貳年。
    理  由
一、公訴意旨略以：被告甲○○意圖為自己不法之所有，於民國九十一年六月二十六
    日十三時五分許，在臺北縣土城市○○路一三六巷八弄五號前，趁丙○○不注意
    之際，徒手竊取劉某所有之銀色自行車一部，得手後正欲離去時，旋為丙○○發
    現，當場逮獲，因認被告涉犯刑法第三百二十條第一項竊盜之罪嫌云云。
二、按心神喪失人之行為，不罰；又因心神喪失而不罰者，得令入相當處所施以監護
    ，期間為三年以下，刑法第十九條第一項、八十七條第一項、第三項分別定有明
    文；又被告行為不罰者，應諭知無罪之判決，刑事訴訟法第三百零一條第一項亦
    定有明文。
三、查被告甲○○為喑人，經本院選任通譯傳譯訊問結果，被告於本院審理中初則
    辯稱：伊於右揭時、地所騎用之腳踏車，是以新台幣一千元之代價向他人所購買
    的，非竊盜而來云云，其後對本院之訊問則經常答非所問，且無法與之溝通。然
    右揭事實，業據被告於警訊中坦承不諱，核與被害人丙○○於警訊及偵查中指稱
    ：當天伊發現腳踏車不見，便與父親一同到附近去找，就發現被告騎腳踏車要離
    開；被告騎車的方向是要離開的方向等遭竊經過相符，並有臺北縣警察局贓物認
    領保管單一紙卷可稽。而證人即警訊時在場為通譯之乙○○○於偵查中亦證稱：
    警察有問被告是否竊盜，被告說他有牽車，但因腳酸要腳踏車代步去找朋友，事
    後要放回原處；伊有問被告是否偷竊，他承認是偷的，而且要伊不要跟他交親說
    等語，足徵被告警訊時自白與事實相符；另該腳踏車係被害人丙○○所有，顯非
    被告所有，被告所辯購買而來，不足採信。從而，被告所為，與刑法第三百二十
    條第一項竊盜罪之構成要件該當。惟查：被告於本院應訊時經常答非所問，無法
    溝通，本院為求妥適乃函請國立台灣大學醫學院附設醫院就被告行為時精神狀況
    作鑑定，該醫院綜合被告生活史及疾病史、身體神經學、腦波檢查、心理測驗、
    精神狀態檢查之資料，結果認被告之精神科診斷為精神病，民國八十七年發病後
    ，開始有思考、認知理解、注意力障礙、怪異行為及可能存在之幻想，此等精神
    病理現象持續而廣泛影響被告，而被告未曾因此就醫，使其職業工作功能、人際
    溝通功能與現實判斷能力皆受影響而致嚴重缺損、逐漸喪失，而被告此種狀態，
    乃自其發病至今已持續數年之久，故被告為本件竊盜行為時之精神狀態已達心神
    喪失之程度，此有該醫院九十二年五月二十八日（九十二）校附醫精字第九二０
    ００四九三九號函附之精神鑑定報告書一份在卷可參，足認被告為本件行為時已
    心神喪失，揆諸前揭說明，其行為不罰，自應諭知無罪之判決。公訴人未就被告
    為竊盜行為時之精神狀況，妥請專門醫學機構加以鑑定，而逕以竊盜罪嫌提起公
    訴，稍有未洽。另前揭精神鑑定報告書意旨認被告持續有明顯精神病症狀，應受
    進一步精神科評估與治療，是本院參酌被告之身心狀況，為被告之利益及避免對
    社會治安造成影響，爰併依刑法第八十七條第一項、第三項規定宣告應令被告入
    相當處所，施以監護二年，期依保安處分執行法第四十六條、第四十七條規定將
    被告送往精神病院醫院或其他適當處所，施以治療及監視。
據上論斷，應依刑事訴訟法第三百零一條第一項、第二項，刑法第十九條第一項、第
八十七條第一項、第三項，判決如主文。
本案經檢察官高智美到庭執行職務。
中      華      民      國    九十二    年      七      月     十一     日
                                      臺灣板橋地方法院刑事第五庭
                                          法  官  趙義德
右正本證明與原本無異
如不服本判決應於送達後十日內向本院提出上訴狀
                                          書記官  陳秀慧
中      華      民      國    九十二    年      七      月     十一     日


司法院資訊處製作；財團法人民間司法改革基金會備份。
